【裁判字號】    98,訴,1063
【裁判日期】    990622
【裁判案由】    第三人異議之訴
【裁判全文】
臺灣桃園地方法院民事判決              98年度訴字第1063號
原      告  乙○○
訴訟代理人  劉君豪律師
被      告  華南商業銀行股份有限公司
法定代理人  甲○○
訴訟代理人  丑○○
被      告  京城商業銀行股份有限公司
法定代理人  卯○○
訴訟代理人  丙○○
            戊○○
            壬○○
被      告  合作金庫商業銀行股份有限公司
法定代理人  己○○
訴訟代理人  子○○
被      告  辛○○
訴訟代理人  康英彬律師
            范民珠律師
上列當事人間第三人異議之訴事件，本院於民國99年5 月25日言
詞辯論終結，判決如下：
    主  文
原告之訴駁回。
訴訟費用由原告負擔。
    事  實  及  理  由
甲、原告起訴主張：
（一）原告於民國94年7 月10日分別與被告辛○○簽訂農地讓渡
      契約書及與訴外人癸○○簽立農舍委託建築契約書，與他
      人共同興建集村式農舍。簽約後，原告按期支付價款，且
      為符合農業發展條例之規定，與被告辛○○約定日後興建
      完成之農舍暫時「借名登記」於被告辛○○名下，原告則
      為所興建農舍之實際所有權人。原告於簽約後已陸續交付
      價金新臺幣（下同）540 萬元、裝潢費用2 百餘萬元，合
      計近8 百萬元。然原告發現被告辛○○於95年1 月4 日取
      得興建農舍之用地即坐落桃園縣龍潭鄉○○段第1070地號
      、第1071地號土地後（下稱第1070地號、第1071地號土地
      ），竟隱匿原告而以上開土地分別於95年3 月13日設定本
      金最高限額4,200 萬元之抵押權予被告合作金庫商業銀行
      股份有限公司（下稱合作金庫）；於95年8 月24日再設定
      本金最高限額4,560 萬元之抵押權予被告合作金庫；復於
      96年5 月3 日分別設定1,500 萬元之抵押權予訴外人姜文
      恭、劉瑞麟、楊子青，致上開土地存有被查封拍賣之不確
      定風險。原告無奈之餘，乃由被告辛○○於96年10月30日
      將上開土地設定抵押權予原告，同時並於土地登記謄本『
      其他擔保範圍約定』欄內為：「本案土地上農舍門牌龍潭
      鄉中正村2 鄰2 巷88弄9 之9 號於保存登記完畢次日應增
      加為本抵押權之擔保物，並提供必要文件協同辦理抵押權
      權利內容變更登記」之預告登記，而有公示效果。
（二）其後原告在上開土地上出資興建完成之桃園縣龍潭鄉○○
      段第740 建號，門牌號碼桃園縣龍潭鄉○○路88巷11弄17
      號之農舍（下稱系爭農舍）於96年11月1 日辦理第一次登
      記於被告辛○○名下，被告辛○○依上開預告登記之約定
      ，本應於次日即同年月2 日將系爭農舍設定抵押權予原告
      。豈料，被告辛○○竟與承辦代書即訴外人寅○○共同於
      96年11月13日將系爭農舍設定抵押權（下稱系爭抵押權）
      予被告合作金庫，其後被告辛○○更因無力清償貸款，遭
      其債權人聲請鈞院以97年度司執字第30277 號強制執行事
      件（下稱系爭執行事件）查封拍賣前開土地及系爭農舍，
      並定於98年7 月1 日下午3 時進行第3 次公開拍賣，致原
      告受有嚴重損害。原告已對被告辛○○提出詐欺、背信等
      罪之刑事告訴，現由臺灣桃園地方法院院檢察署檢察官偵
      查中。
（三）被告辛○○就系爭農舍設定系爭抵押權予被告合作金庫時
      ，被告合作金庫為評估債權之確保，理應會審閱農地讓渡
      契約書與農舍委託建築契約書，是其當然明瞭本案係屬集
      村式農舍興建，亦知悉系爭農舍係由原告出資興建，只是
      暫時登記在被告辛○○名下，故被告合作金庫明知系爭農
      舍應先設定抵押權予原告。而由於被告辛○○早已陷於無
      資力之狀態，如系爭農舍遭拍賣即不可回復而需對原告負
      擔損害賠償責任，是原告自得依據民法第244 條第2 項之
      規定，訴請法院撤銷前述被告辛○○與合作金庫間設定系
      爭抵押權之物權行為。
（四）如鈞院認為上開土地登記謄本上「其他擔保範圍約定」之
      記載僅有債權效力，然因被告辛○○與被告合作金庫間並
      無新債成立而係舊債擔保，則其等間所設定之系爭抵押權
      顯係無償行為，原告亦得依民法第244 條第1 項之規定請
      求撤銷此物權行為。又被告辛○○與合作金庫於96年11月
      13日設定系爭抵押權時，被告辛○○所有之上開土地早已
      分別設定抵押權予被告合作金庫及訴外人姜文恭、劉瑞麟
      、楊子青等人，被告辛○○亦另積欠被告華南商業銀行股
      份有限公司（下稱華南銀行）5 百萬元，是其負債顯然大
      於資產，被告華南銀行、合作金庫更因為被告辛○○已無
      財產可供執行而取得債權憑證，可知被告辛○○已陷於無
      資力之狀態，原告自得依據民法第244 條第1 項之規定，
      訴請法院撤銷系爭抵押權設定之物權行為。
（五）綜上所述，爰依法提起本件訴訟等語。並為訴之聲明：(1)
      請求確認原告就系爭農舍之所有權存在。(2)被告辛○○於
      96年11月13日就系爭農舍設定系爭抵押權予被告合作金庫
      之物權行為，應予撤銷。(3)被告合作金庫應將系爭抵押權
      設定登記塗銷。(4)被告辛○○於就系爭農舍辦理所有權移
      轉登記予原告前，應辦理抵押權設定登記予原告。(5)鈞院
      系爭執行事件，就原告所有系爭農舍所為之強制執行程序
      ，應予撤銷。(6)訴訟費用由被告負擔。
    對被告抗辯所為之陳述略以：被告辛○○於95年3 月1 日、
    95年8 月15日所簽立之切結書所述之內容，僅有「供出租」
    、「自用及未出售」之房屋應於取得使用執照3 個月內，辦
    妥抵押權設定登記予被告合作金庫，而系爭農舍係由原告出
    資興建而暫時「借名登記」於被告辛○○名下，並非被告辛○○「供出租」或「自用及未出售」之房屋；再由該2 份切
    結書之「辛○○」簽名以觀，似乎非同一人所簽，被告辛○○亦明確表示第1 份切結書上的簽名不是其所簽，則該切結
    書真實性恐有疑問。
乙、被告合作金庫係以：
（一）被告辛○○與訴外人黃承駿、葉許麗娥前為興建房屋需要
      ，於95年1 月25日起向被告合作金庫申借土地融資貸款作
      為興建房屋之土地購置貸款，並由被告辛○○提供第1070
      地號、第1071地號土地為擔保，設定抵押權予被告合作金
      庫，嗣於95年7 月再向被告合作金庫申請建築融資貸款，
      並於95年3 月1 日、95年8 月15日書立切結書，承諾將完
      工之建築物，於取得使用執照3 個月內設定抵押權予被告
      合作金庫，故被告辛○○設定系爭抵押權予被告合作金庫
      係履行前述切結書之約定，被告合作金庫並非基於「惡意
      」取得系爭抵押權。
（二）被告辛○○第一份切結書上之印章與對保授信約定書、借
      據所蓋之印章一致，且與第2 份被告辛○○承認親自簽名
      與蓋章之切結書相互吻合。何況證人寅○○亦證稱被告辛○○數次到代書事務所接洽貸款抵押相關事宜，因此，被
      告辛○○設定系爭抵押權予被告合作金庫，履行建築融資
      貸款之約定，地政機關受理被告辛○○、合作金庫雙方蓋
      章之抵押權設定契約書及土地建物權狀正本等相關文件，
      准予設定抵押權並完成登記，當無疑義。況被告合作金庫
      與辛○○於95年間之借貸契約存在於原告所主張之買賣契
      約及設定之抵押權之前，被告合作金庫、辛○○依雙方契
      約內容履行為當然之理。
（三）本件係由被告合作金庫貸款予被告辛○○等人購置第1070
      地號、第1071地號土地與興建土地上全部建物，貸款並未
      清償，故建物完工後由被告辛○○等設定抵押權予被告合
      作金庫供作擔保，為事之必然，且因該批房屋建案係整批
      由承包商一起承攬建造，原告又如何得以出資興建系爭農
      舍，此為矛盾不合理之說詞。又原告提出之買賣契約書簽
      名與本行之授信約定書不符，似乎非同一人所簽，真實性
      恐有疑慮。再原告所稱支付裝潢費200 餘萬元之部分，係
      原告為自己居住舒適而花費，與本案更無相干。另原告於
      96年10月30日設定登記取得者為普通抵押權，原告所稱「
      預告登記」僅係記載於普通抵押權之「其他擔保範圍約定
      」欄內，實際上並非依土地法79條之1 規定所為之法律上
      「預告登記」，故此項約定僅於當事人間生效，對第三人
      無拘束之效力；退步言之，即便是法律上之「預告登記」
      ，依物權法定主義亦不具物權效力，只為公示預告登記請
      求權人與登記名義人間債之關係。原告現占有使用系爭農
      舍雖非無權占有，然本於買賣關係而占有者，在未辦妥所
      有權移轉登記時，買賣契約亦僅有債之效力。系爭農舍因
      原告有占有使用關係，致使執行拍賣條件定為「不點交」
      ，迄今仍無人應買而未拍定，因此，原告種種之宣稱均係
      為阻撓系爭農舍及土地之拍賣程序。
（四）原告並非向被告合作金庫申請貸款之相關人士，被告合作
      金庫當然無從知悉原告與被告辛○○間之關係，更無從得
      知有無原告所稱上述契約書等等，原告陳稱被告合作金庫
      之「惡意」行為，實為毫無根據之言論。且被告合作金庫
      已於95年3 月及95年8 月於第1070地號、第1071地號土地
      上設立第一、二順位抵押權，對前開土地已享有先順序抵
      押權之權利，96年11月13日土地與建物即系爭農舍之共同
      設定，系爭農舍之部分係為建築融資之擔保，至於土地部
      分係為符合農業發展條例第18條第4 項農舍應與其坐落用
      地併同設定抵押權之規定，順位之先後，在所不問等語，
      資為抗辯。並為答辯聲明：駁回原告之訴。
丙、被告辛○○則以：原告所購買第1070地號、第1071地號土地
    持分面積約7958.2平方公尺固係登記在被告辛○○名下，惟
    被告辛○○僅係「借名登記」人，真正土地所有權人為被告
    辛○○之堂叔即訴外人庚○○、黃永旺等人，被告辛○○僅
    係配合訴外人黃永旺等人之要求，出面交付所需之文件予代
    書辦理設定抵押權或過戶等事宜，此觀與原告出面簽訂買賣
    契約之人乃訴外人黃永旺之配偶即訴外人丁○○及買賣合約
    書末之「立約人乙方」並非被告辛○○之筆跡即明。且簽約
    後陸續收受原告分期給付之土地價金及建物工程款之人亦係
    訴外人庚○○、黃永旺或癸○○等人，故合約書附件之付款
    明細均無被告辛○○之簽名。況參與系爭農舍合建之建商即
    訴外人癸○○及訴外人代書寅○○亦證稱土地係庚○○家族
    所有等語，可見被告辛○○確僅係系爭土地之借名登記人，
    原告主張被告辛○○為系爭土地之出賣人，容有錯誤等語置
    辯。並為答辯聲明：駁回原告之訴。
丁、被告華南銀行、京城商業銀行股份有限公司（下稱就京城銀
    行）係以：系爭農舍及第1070地號、第1071地號土地均登記
    為被告辛○○名義，故本件聲請執行並無錯誤等語為辯。並
    為答辯聲明：駁回原告之訴。
戊、得心證之理由：
壹、程序方面
一、按訴狀送達後，原告不得將原訴變更或追加他訴，但請求之
    基礎事實同一者，不在此限，民事訴訟法第255 條第1 項第
    2 款定有明文。本件原告起訴於訴狀繕本送達被告後，始追
    加其上開訴之聲明中第4 項聲明，核其請求之基礎事實同一
    ，揆諸前揭法律規定，其所為此部分訴之追加即應准許。
二、本件被告京城銀行經合法通知，無正當理由，未於最後言詞
    辯論期日到場，核無民事訴訟法第386 條各款所列情形，此
    部分爰依原告聲請，由其一造辯論而為判決。
貳、實體方面
一、原告所主張其於94年7 月10日分別與被告辛○○簽訂農地讓
    渡契約書及與訴外人癸○○簽立農舍委託建築契約書，簽約
    後已給付價金540 萬元之事實，為被告所不爭執，並有大自
    然農莊（公爵區）農地讓渡契約書、農舍委託建築契約書各
    1 份附卷可稽（均為影本，見本院卷第6 頁至第26頁），足
    堪信為真實。又原告主張被告辛○○於95年1 月4 日取得興
    建農舍之用地即第1070地號、第1071地號土地後，即以此土
    地分別於95年3 月13日設定本金最高限額4,200 萬元之抵押
    權予被告合作金庫；於95年8 月24日又再設定本金最高限額
    4,560 萬元之抵押權予被告合作金庫；復於96年5 月3 日分
    別設定1,500 萬元之抵押權予訴外人姜文恭、劉瑞麟、楊子
    青；另於96年10月30日則將上開土地設定抵押權予原告，同
    時並於土地登記謄本上『其他擔保範圍約定』欄內為：「本
    案土地上農舍門牌龍潭鄉中正村2 鄰2 巷88弄9 之9 號於保
    存登記完畢次日應增加為本抵押權之擔保物，並提供必要文
    件協同辦理抵押權權利內容變更登記」之登記內容等事實，
    亦為被告所不爭執，並有土地登記第二類謄本影本2 份在卷
    可參（見本院卷第27頁至第34頁），亦堪信為真實。再原告
    主張上開土地上興建完成之系爭農舍於96年11月1 日辦理第
    一次登記於被告辛○○名下，被告辛○○未依與原告之約定
    ，於次日即同年月2 日將系爭農舍設定抵押權予原告，而於
    96年11月13日設定系爭抵押權予被告合作金庫，其後被告辛○○因無力清償貸款，遭其債權人聲請本院以系爭執行事件
    查封拍賣前開土地及系爭農舍等事實，同為被告所不爭執，
    並有建物登記謄本、本院民事執行處通知各1 份附卷為憑（
    均為影本，見本院卷第35頁、第36頁、第38頁至第42頁），
    復經本院依職權調閱本院97年度司執字第30277 號執行事件
    之卷宗查核無誤，自亦堪信為真實。
二、原告進而主張被告合作金庫設定系爭抵押權時，知悉系爭農
    舍係由原告出資興建，僅係暫時登記在被告辛○○名下，故
    被告合作金庫乃明知系爭農舍應先設定抵押權予原告，原告
    得依民法第244 條第2 項或第1 項之規定，請求撤銷上開抵
    押權之事實，則為被告合作金庫所否認，並以前揭情詞置辯
    。按本條例89年1 月4 日修正施行後取得農業用地之農民，
    無自用農舍而需興建者，經直轄市或縣（市）主管機關核定
    ，於不影響農業生產環境及農村發展，得申請以集村方式或
    在自有農業用地興建農舍。第1 項及前項農舍起造人應為該
    農舍坐落土地之所有權人；農舍應與其坐落用地併同移轉或
    併同設定抵押權；已申請興建農舍之農業用地不得重複申請
    ，農業發展條例第18條第1 項、第5 項定有明文。可知申請
    以集村方式或在自有農業用地興建農舍者，其起造人應為該
    農舍坐落土地之所有權人且農舍應與其坐落用地併同移轉或
    併同設定抵押權。經查，本件原告與被告辛○○所簽訂之前
    述農地讓渡契約書首先即明示：「雙方訂立本契約書，本契
    約書與【大自然農莊（公爵區）農舍委託建築契約書聯立，
    【大自然農莊】（公爵區）農舍委託建築契約書有『無效、
    撤銷、解除、違約』等原因時，本契約書亦一併『無效、撤
    銷、解除、違約』…」，且於第4 條第1 項約定：「產權之
    移轉，興建農舍之建築基地產權移轉，俟起造人變更送件同
    時辦理移轉登記；…。」（見本院卷第8 頁），並於第9 條
    第1 項約定：「本集村興建農舍案，業已經桃園縣政府農務
    字第0920269747號函核准，若未能於農地過戶後6 個月內達
    成起造人變更後之建照核准（…）；乙方（即被告辛○○）
    應無息退還甲方（即原告）所繳全部款項，甲方不得另外請
    求賠償。」等內容（見本院卷第10頁）。足見本件系爭農舍
    之興建，因被告辛○○登記為第1070地號、第1071地號之共
    有人，故原告與被告辛○○之約定，自係由被告辛○○為起
    造人，於興建後再為起造人名義之變更，並於變更後同時辦
    理訴外人辛○○就第1070地號、第1071地號土地之應有部分
    移轉登記予原告事宜，故在為變更起造人名義及為土地應有
    部分之移轉登記前，被告辛○○仍為系爭農舍之起造人且為
    第1070地號、第1071地號土地應有部分之所有權人無誤，亦
    即原告與被告辛○○間僅有移轉登記之約定，並無所謂借名
    契約之約定內容。此外，原告就所謂其與被告辛○○間有借
    名登記之約定乙節，又未能舉出其餘證據以資證明為真實，
    故原告此部分借名登記之主張，尚無足採。況即使確如原告
    所述其係借用被告辛○○之名義為系爭農舍之登記名義人，
    然按依本法所為之登記，有絕對效力，土地法第43條定有明
    文。被告辛○○既已登記為系爭農舍之所有權人，原告自不
    能以其僅具有債權性質之借名契約對抗第三人，故原告基此
    請求確認原告就系爭農舍之所有權存在，核即無足採。
三、再查，被告辛○○前於95年間向被告合作金庫申請在第1070
    地號、第1071地號土地上之建築貸款時，業於95年3 月1 日
    、8 月15日分別簽立切結書予被告合作金庫，其第2 條之內
    容均為：本人於建築貸款還清前，興建中或已完工之建築物
    不得設定負擔予他人，其中如有供出租、自用及未出售之房
    屋應於取得使用執照3 個月內，辦妥抵押權設定登記予貴行
    等語，有上開切結書影本2 紙在卷可據（見本院卷第82頁、
    第83頁）。足見被告辛○○與被告合作金庫早於95年間即已
    有約定日後建築貸款還清前，在第1070地號、第1071地號土
    地上興建包括系爭農舍在內之農舍，應於取得使用執照3 個
    月內，辦妥抵押權設定登記予被告合作金庫甚明。被告合作
    金庫既已貸款予被告辛○○在先，並為上開切結書之約定內
    容，則其後被告辛○○於取得系爭農舍之使用執照時，依其
    與被告合作金庫上開切結書之約定，於96年11月13日在系爭
    農舍上設定系爭抵押權，自屬有償行為，並無疑義。原告雖
    主張上開切結書所約定僅指「供出租、自用及未出售之房屋
    」始有設定抵押權之義務等語，然系爭農舍既係登記為被告
    辛○○所有，則解釋上，在出售後未移轉登記予他人之前，
    自應認為仍屬上開「未出售」之房屋之範圍，否則被告辛○○儘可將所有之農舍預先出售他人，均無庸辦理移轉登記，
    即可迴避設定抵押予貸與人即被告合作金庫之義務，自非當
    事人即被告辛○○、合作金庫間上開約定之真意，故原告此
    部分之主張，應不足採。又原告與被告辛○○係遲於96年10
    月30日始在第1070地號、第1071地號土地上設定抵押權，同
    時於「其他擔保範圍約定」欄內為上述之約定內容，是其日
    期已後於上開被告辛○○與被告合作金庫切結書作成之日期
    ，自難認為被告合作金庫於上開切結書作成時，可預知被告
    辛○○日後會與原告生有爭執而為上述「其他擔保範圍約定
    」之登記，即更難認為被告合作金庫當時即已知有損害被告
    辛○○債權人之可能。況即使被告合作金庫設定系爭抵押權
    登記時，原告在第1070地號、第1071地號土地謄本上已有前
    述「其他擔保範圍約定」欄之記載亦然，因被告合作金庫係
    基於前揭95年間切結書之約定而設定系爭抵押權，即屬正常
    之債權行使行為，與原告及被告辛○○上述土地謄本「其他
    擔保範圍約定」欄之約定同屬債權契約，二者並無優劣次序
    之分，則被告合作金庫果先在系爭農舍上為系爭抵押權之設
    定登記，亦不可認為係有損害原告之行為。再按聲請保全左
    列請求權之預告登記，應由請求權人檢附登記名義人之同意
    書為之：(1)關於土地權利移轉或使其消滅之請求權。(2)土地
    權利內容或次序變更之請求權。(3)附條件或期限之請求權。
    前項預告登記未塗銷前，登記名義人就其土地所為之處分，
    對於所登記之請求權有妨礙者無效。預告登記，對於因徵收
    、法院判決或強制執行而為新登記，無排除之效力，土地法
    第79-1條定有明文。故即使上述「其他擔保範圍約定」欄之
    約定為預告登記，其效力亦僅為在未予塗銷前「登記名義人
    就其土地所為之處分，對於所登記之請求權有妨礙者無效。
    」耳。而本件被告合作金庫與原告既同有得請求被告辛○○
    在系爭農舍上為抵押權設定登記之債權，此二債權又無優劣
    次序之分，則被告合作金庫先為設定，亦不能認為有何妨礙
    原告請求權之可言。另原告雖主張被告合作金庫為評估債權
    之確保，理應會審閱農地讓渡契約書與農舍委託建築契約書
    等語，然類此貸款之情形，一般銀行核貸金錢予客戶，能擔
    保此債權日後獲得清償之最有利保障，殆為在不動產上設定
    抵押權，則被告合作金庫只要能順利取得抵押權即足，無須
    明暸被告辛○○與農舍之買受人間之關係為何，是原告主張
    被告合作金庫應已審閱農地讓渡契約書與農舍委託建築契約
    書之事實部分，即應由原告負舉證責任，然原告此部分僅空
    言主張，未能舉證以實，自不足採。
四、按債務人所為之無償行為，有害及債權者，債權人得聲請法
    院撤銷之，民法第244 條第1 項定有明文。本件被告辛○○
    係向被告合作金庫申請建築融資貸款，則在被告合作金庫同
    意貸款予被告辛○○並同時以切結書約定系爭農舍興建完成
    後應設定抵押權之行為，即非無償行為，已如前述，則原告
    仍主張其得依上開規定，聲請法院撤銷被告辛○○與合作金
    庫間之系爭抵押權設定物權行為，自與法律規定之要件不合
    ，不能准許。
五、再按債務人所為之有償行為，於行為時明知有損害於債權人
    之權利者，以受益人於受益時亦知其情事者為限，債權人得
    聲請法院撤銷之，民法第244 條第2 項亦有明文。本件被告
    合作金庫與被告辛○○於上述融資貸款時以切結書所約定系
    爭農舍興建完成後應為抵押權設定之行為既係在原告96年10
    月30日將第1070地號、第1071地號土地設定抵押權時於『其
    他擔保範圍約定』欄內為上述登記內容之日期之前，則被告
    合作金庫、辛○○為上開切結書之約定即難認為有損害於原
    告之權利；況即使有何損害原告權利之行為，上開切結書之
    約定時間既早於原告為上述登記內容之日期，亦難認為受益
    人即被告合作金庫於切結書訂定時知有此損害，因此原告依
    上揭法律規定，聲請法院撤銷被告辛○○與合作金庫間系爭
    抵押權設定之物權行為，仍屬於法未合，不能准許。
六、又按債權人依第1 項或第2 項之規定聲請法院撤銷時，得並
    聲請命受益人或轉得人回復原狀，民法第244 條第4 項前段
    固有明文。本件原告既已不得請求撤銷被告辛○○與合作金
    庫所為系爭抵押權設定之物權行為，則自無從再依上開法律
    規定請求命被告合作金庫回復原狀即將系爭抵押權之設定登
    記塗銷，亦甚明確。
七、另按第三人就執行標的物有足以排除強制執行之權利者，得
    於強制執行程序終結前，向執行法院對債權人提起異議之訴
    。如債務人亦否認其權利時，並得以債務人為被告，強制執
    行法第15條定有明文。經查，本件原告不得請求撤銷被告辛○○與合作金庫所為系爭抵押權設定之物權行為；亦不得請
    求被告合作金庫將系爭抵押權設定登記塗銷，則被告合作金
    庫即使基於上開抵押權而聲請法院對被告辛○○為強制執行
    ，原告亦無何權利可得排除之；況第1070地號、第1071地號
    土地及系爭農舍既係登記為被告辛○○所有，而被告合作金
    庫、華南銀行、京城銀行又均係被告辛○○之債權人且已取
    得執行名義，則其等基於此債權人之地位，聲請執行登記為
    被告辛○○之財產即系爭農舍，於法尚無不合，原告非系爭
    農舍之登記所有權人，亦無其餘可資排除此強制執行之權利
    ，則其仍遽而請求撤銷系爭執行事件中就系爭農舍所為之強
    制執行程序，難認與上揭法律規定相符，不能准許。
八、末查，原告與被告辛○○就第1070地號、第1071地號土地於
    96年10月30日設定登記前述抵押權時，係於其他擔保範圍約
    定欄內為：「本案土地上農舍門牌龍潭鄉中正村2 鄰2 巷88
    弄9 之9 號於保存登記完畢次日應增加為本抵押權之擔保物
    ，並提供必要文件協同辦理抵押權內容變更登記」之登記內
    容，而此登記之門牌號碼與系爭農舍之門牌號碼已有不同，
    則兩者是否確為同一標的，尚非無疑。況按給付判決必須明
    確其給付之範圍，原告提起給付之訴，亦須於其訴之聲明表
    明給付之範圍，最高法院32年上字第5502號判例意旨足供參
    照。再參以申請普通抵押權設定登記時，登記機關應於登記
    簿記明擔保債權之金額、種類及範圍，且抵押權設定登記後
    ，另增加一宗或數宗土地權利共同為擔保時，應就增加部分
    辦理抵押權設定登記，並就原設定部分辦理抵押權內容變更
    登記，此觀土地登記規則第111-1 條前段、第113 條之規定
    即明。然本件原告於第4 項聲明僅請求被告辛○○於就系爭
    農舍辦理所有權移轉登記予原告前，應辦理抵押權設定登記
    予原告，而未表明此抵押權擔保債權之金額、種類及範圍，
    亦未表明增加系爭農舍與第1070地號、第1071地號土地共同
    為擔保時，就原設定之第1070地號、第1071地號土地部分辦
    理如何內容之抵押權變更登記，自亦無從准許。
九、從而，原告依民法第244 條第1 項、第2 項、第4 項之規定
    、強制執行法第15條之規定及與被告辛○○約定之法律關係
    ，請求判決(1)確認原告就系爭農舍之所有權存在。(2)被告辛○○設定系爭抵押權予被告合作金庫之物權行為，應予撤銷
    。(3)被告合作金庫應將系爭抵押權之設定登記塗銷。(4)被告
    辛○○於就系爭農舍辦理所有權移轉登記予原告前，應辦理
    抵押權設定登記予原告。(5)本院系爭執行事件中，就原告所
    有系爭農舍所為之強制執行程序，應予撤銷，均為無理由，
    應予駁回。
十、本件事證已臻明確，兩造其餘攻擊或防禦方法及未經援用之
    證據，經本院斟酌後，認為均不足以影響本判決之結果，自
    無再逐一詳予論駁之必要，併此敘明。
據上論結，本件原告之訴為無理由，依民事訴訟法第78條，判決
如主文。
中    華    民    國    99    年    6     月    22    日
              民事第二庭    法  官  張震武
以上正本係照原本作成
如對本判決上訴，須於判決送達後20日內向本院提出上訴狀
中    華    民    國    99    年    6     月    22    日
                            書記官  顏伯儒

司法院資訊處製作；財團法人民間司法改革基金會備份。
